【裁判字號】    98,訴,346
【裁判日期】    980630
【裁判案由】    商業會計法等
【裁判全文】
臺灣臺北地方法院刑事判決               98年度訴字第346號
公  訴  人  臺灣臺北地方法院檢察署檢察官
被      告  乙○○
上列被告因違反商業會計法等案件，經檢察官聲請以簡易判決處
刑（九十七年度偵字第一二二六九號），本院認不宜以簡易判決
處刑（受理案號為九十八年度簡字第一四四號），改依通常程序
審理，本院判決如下：
    主  文
乙○○無罪。
    理  由
一、公訴意旨略以：被告乙○○明知自己並未實際出資開設公司
    擔任負責人，竟與共同被告甲○○（現為臺灣臺北地方法院
    檢察署發布通緝中）及丙○○（聲請簡易判決處刑書誤載為
    自稱「丙○○」之成年男子）共同基於幫助他人逃漏營業稅
    捐及填製不實會計憑證之概括犯意聯絡，於民國九十一年五
    月十日接受共同被告甲○○之慫恿，提供身分證件給共同被
    告甲○○，向臺北市政府建設局，申請登記為址設臺北市大
    安區○○○路○段一三七號七樓之三時代菁英創意行銷有限
    公司（下稱時代菁英公司）之負責人即董事，為商業會計法
    所規定之商業負責人，以製作會計憑證為其附隨業務。被告
    明知時代菁英公司為虛設之行號，並無實際銷貨之事實，卻
    向財政部臺北市國稅局申填時代菁英公司之營利事業設立登
    記資料卡，以供其與共同被告甲○○、丙○○等人領用時代
    菁英公司之統一發票，使時代菁英公司連續自九十二年十一
    月起至九十三年二月間止，在未實際交易及出貨之情況下，
    虛偽開立銷項發票十八紙，金額共計新臺幣（下同）六百六
    十四萬四千二百六十三元，以供法樂奇整合行銷有限公司等
    營業人，持以申報扣抵銷項稅額，幫助逃漏營業稅，其中已
    持以申報充當進項扣抵部分共計十四紙發票，逃漏稅金額共
    計二十六萬六千五百四十七元，足以生損害於稅捐稽徵機關
    課稅之公平性及正確性，因認被告涉嫌違反稅捐稽徵法第四
    十三條第一項之幫助逃漏稅捐罪嫌及商業會計法第七十一條
    第一款之填載不實會計憑證罪嫌云云。
二、按犯罪事實應依證據認定之，無證據不得認定犯罪事實；不
    能證明被告犯罪或其行為不罰者，應諭知無罪之判決，刑事
    訴訟法第一百五十四條第二項、第三百零一條第一項分別定
    有明文。次按事實之認定，應憑證據，如未能發現相當證據
    ，或證據不足以證明，自不能以推測或擬制之方法，以為裁
    判之基礎；又認定犯罪事實所憑之證據，雖不以直接證據為
    限，間接證據亦包括在內，然而無論直接或間接證據，其為
    訴訟上之證明，須於通常一般之人不致有所懷疑，而得確信
    其為真實之程度者，始得據為有罪之認定；再認定不利於被
    告之事實，須依積極證據，苟積極證據不足為不利於被告事
    實之認定時，即應為有利於被告之認定，更不必有何有利之
    證據，最高法院四十年臺上字第八六號、七十六年臺上字第
    四九八六號及三十年上字第八一六號分別著有判例意旨可資
    參照。況刑事訴訟法第一百六十一條第一項亦規定，檢察官
    就被告犯罪事實，應負舉證責任，並指出證明之方法，是檢
    察官對於起訴之犯罪事實，應負提出證據及說服之實質舉證
    責任，倘其所提出之證據，不足為被告有罪之積極證明，或
    其指出證明之方法，無從說服法院以形成被告有罪之心證，
    基於無罪推定之原則，自應為被告無罪判決之諭知，最高法
    院九十二年度臺上字第一二八號著有判例意旨可資參照。
三、本件公訴意旨認被告涉嫌違反稅捐稽徵法第四十三條第一項
    之幫助逃漏稅捐罪嫌及商業會計法第七十一條第一款之填載
    不實會計憑證罪嫌，無非係以被告之供述、時代菁英公司九
    十一年五月十日有限公司設立登記表、財政部臺北市國稅局
    審查三科查緝案件稽查報告書、時代菁英公司涉嫌虛設行號
    相關資料分析表、時代菁英公司營業稅稅籍資料查詢作業、
    專案申請調檔統一發票查核名冊與專案申請調檔統一發票查
    核清單等件資為論據。訊之被告固不否認其為時代菁英公司
    申請設立登記時之負責人之事實，惟堅詞否認有何違反商業
    會計法等犯行，辯稱：時代菁英公司並不是虛設行號，伊等
    自九十一年六月至十二月都有在經營，於九十一年十二月初
    起始沒有經營，甲○○表示希望不要解散時代菁英公司，並
    將時代菁英公司交給他繼續營運，他會去辦理公司負責人變
    更事宜，伊因與甲○○為友人，故答應將時代菁英公司之公
    司營業執照及大、小章交付給甲○○，後來伊等也沒有見面
    ，伊並不知道時代菁英公司有虛開發票情事等語。
四、證據能力部分：
    按被告以外之人於審判外之言詞或書面陳述，除法律有規定
    者外，不得作為證據。被告以外之人於審判外之陳述，雖不
    符前四條之規定，而經當事人於審判程序同意做為證據，法
    院審酌該言詞陳述或書面陳述作成時之情況，認為適當者，
    亦得為證據。當事人、代理人或辯護人於法院調查證據時，
    知有刑事訴訟法第一百五十九條第一項不得為證據之情形，
    而未於言詞辯論終結前聲明異議者，視為有前項之同意，刑
    事訴訟法第一百五十九條第一項、第一百五十九條之五分別
    定有明文。查，本案所據以認定事實之證據，部分屬傳聞證
    據，惟檢察官及被告均未於本院言詞辯論終結前聲明異議，
    本院審酌該等言詞或書面陳述作成之情況，並無非出於任意
    性或不正取供，或違法或不當情事，且客觀上亦無不可信之
    情況，堪認為適當，依刑事訴訟法第一百五十九條之五第二
    項規定，均得作為證據，先予敘明。
五、經查：
（一）時代菁英公司係於九十一年五月十日向臺北市政府申請設
      立登記，址設臺北市大安區○○○路○段一三七號七樓之
      三，股東有被告、共同被告甲○○、證人丙○○、丁○○
      等四人，並由被告擔任時代菁英公司董事即登記負責人；
      被告先於九十一年五月十四日向臺北市稅捐稽徵處大安分
      處申請辦理時代菁英公司營利事業設立登記，復於九十一
      年五月二十九日前往臺北市稅捐稽徵處大安分處辦理領用
      統一發票購買證事宜後，委由證人丙○○領用統一發票等
      情，業據被告於本院審理時坦承不諱，核與證人丙○○、
      丁○○於本院審理時證述情節相符，並有時代菁英公司九
      十一年五月十日有限公司設立登記表、財政部臺北市國稅
      局審查三科查緝案件稽查報告所檢附之臺北市稅捐稽徵處
      大安分處九十一年五月十五日北市稽大安統字第六五一六
      號函、財政部臺北市國稅局大安分處九十八年四月二十七
      日財北國稅大安營業字第○九八○○○五三五三號函及其
      檢附臺北市稅捐稽徵處營利事業設立登記資料卡、營利事
      業統一發證設立、變更登記申請書、時代菁英公司章程等
      件在卷足佐，且經本院依職權調閱時代菁英公司案卷查閱
      無訛。
（二）又時代菁英公司實際負責人於不詳時間、地點，先後多次
      以時代菁英公司名義填載如附表所示買受人、時間、銷售
      金額及稅額均不實之會計憑證統一發票共計十八紙，銷售
      金額合計為六百六十四萬四千二百六十三元後，分別交付
      予如附表所示之買受人，作為該等買受人之進項憑證，如
      附表編號一至三、五、七至十三、十五至十七所示之買受
      人分別持以向稅捐機關申報扣抵營業稅款，以此不正當方
      法連續幫助如附表編號一至三、五、七至十三、十五至十
      七所示之買受人即納稅義務人分別逃漏如附表編號一至三
      、五、七至十三、十五至十七所示，共計二十六萬六千五
      百四十七元之營業稅捐等情，為被告所不爭執，並有時代
      菁英公司涉嫌虛設行號相關資料分析表、時代菁英公司營
      業稅稅籍資料查詢作業、專案申請調檔統一發票查核名冊
      與專案申請調檔統一發票查核清單等件在卷可佐，堪以認
      定。
（三）又證人丙○○於本院九十八年五月二十六日審判期日中證
      稱：事實上時代菁英公司是伊等三個人和甲○○一起創立
      的，伊只記得總投資金額好像是三百萬元，由伊等四個人
      均攤；因為甲○○那時候說會帶飛天小女警的臺灣代理權
      進來，但後來沒有，公司雖然有接過經濟部的活動或是一
      些小案子，但試了幾個月，覺得不可行，沒有支撐下去的
      案源，經營不善，於九十一年十二月，大家一起開會決定
      要結束公司；伊不清楚公司後來經營到什麼時候，但伊等
      四個人決定要拆夥之後，甲○○有跟大家協商說他要自己
      個人去開設公司做活動，有問伊等願不願意把這個公司過
      戶給他，這樣他就不用再去設立新公司，伊等有開會同意
      將公司讓渡給甲○○，並請甲○○趕快去辦理，甲○○也
      有拿文件給伊等簽，伊不知道時代菁英公司並沒有去辦理
      變更登記，伊一直到前年收到國稅局的罰款才知道這事；
      被告後來應該也沒有再參與時代菁英公司的經營，因為伊
      等收到國稅局的罰款時有遇到過，被告也是受害人，如果
      被告有參與經營，現在不會這麼慘，且伊等於九十一年底
      開會的時候，大家都確定要拆夥，第二次開會的時候，只
      有甲○○一個人說想要將公司拿去經營等語；證人丁○○
      於本院同一審判期日中結證稱：伊於九十一年有參與時代
      菁英公司的經營，總共投資三百萬元，由伊、丙○○、被
      告、甲○○等四名股東均分；伊於九十一年底退出時代菁
      英公司的經營，當時成立的時候，甲○○說會帶華納的權
      利進來，會有很大的業務量，但公司成立後，他並沒有帶
      進來業務，小的業務都是伊等自己找的，後來就經營不善
      決定要結束，開會的時候，被告有講他要退出，但甲○○
      說他要拿去用，他一個人要接這家公司，並沒有徵詢伊等
      要不要跟他一起留下來，會計師說要有證明，甲○○本人
      來找伊簽名的時候，他說他會去辦理伊等退出，他說他已
      經聯絡過丙○○和被告，伊是第一個簽退股讓渡的協議書
      ，伊印象中拆夥後，被告好像在很有名的包包連鎖當主管
      ，好像還有丟一個廣告代言活動給甲○○辦等語，經核與
      被告前開所辯大致相符，又觀之勞工保險局九十八年四月
      十六日保承資字第○九八一○一四三二五○號函所檢附乙○○、丙○○、丁○○三人勞工保險被保險人投保資料表
      （明細）之記載，乙○○、丙○○、丁○○投保單位為時
      代菁英公司之生效日期均為九十一年七月三日、退保日期
      均為九十一年十月二十八日，而勞工保險局九十八年六月
      六日保承資字第○九八一○二○八七五○號函所檢附之甲○○勞工保險被保險人投保資料表（明細）上記載甲○○
      保單位為時代菁英公司之生效日期固為九十一年七月三日
      、然其退保日期則為九十五年四月二十六日，參酌被告庭
      呈之共同被告甲○○切結書則記載：「‥‥‥本人於九十
      二至九十六年度因個人不熟悉稅法，造成公司被法院及財
      政部罰鍰新臺幣一百三十萬元正，本人深感抱歉，並承諾
      立即採取相關措施，藉以保障乙○○個人之權益本人願開
      立支票及本票（新臺幣一百三十萬元），另附上本人之個
      人加拿大護照一本，另本人於四月二十四日另行支付現金
      一十萬元予乙○○先生，以做為對周先生之個人賠償，乙○○先生願意再另行給甲○○三個月時間，處理上列所明
      列之各項事項，如果甲○○未能完整處理此事，乙○○先
      生將立即向其家人追討不足之金額，並對甲○○先生提出
      法律控告（如背信罪），甲○○同意並承諾時代菁英如在
      處理完成後，如再有發生後續法律事項（如漏稅），皆由
      甲○○全權承受，不得有任何異議‥‥‥」等語，堪認被
      告與證人丙○○、丁○○確已將時代菁英公司轉讓予共同
      被告甲○○經營，被告並已將時代菁英公司之公司大、小
      章及公司營利事業登記證等資料交付給共同被告甲○○，
      則於被告與證人丙○○、丁○○將時代經營公司轉讓給共
      同被告甲○○經營，被告並將前開時代菁英公司之公司大
      、小章及公司營利事業登記證等資料交付給共同被告甲○○後，被告對之喪失管領力，則被告辯稱其不知時代菁英
      公司有虛開如附表所示發票情事，即非無據，應可採信。
（四）再細繹財政部臺北市國稅局審查三科查緝案件稽查報告、
      時代菁英公司涉嫌虛設行號相關資料分析表、時代菁英公
      司營業稅稅籍資料查詢作業、專案申請調檔統一發票查核
      名冊與專案申請調檔統一發票查核清單等件可知，時代菁
      英公司於九十一年五月至九十二年十月間尚難認定有涉嫌
      虛設行號，又時代菁英公司係於九十二年十一月後始進項
      來源出現明顯異常，國內進項發票計十七紙，進項金額計
      六百五十七萬二千四百二十一元，取自虛設行號寶樂國際
      開發有限公司及蕾艨傳播發行事業有限公司開立不實發票
      之進項金額計六百二十一萬二千元，占其總進項金額百分
      之九十四點五二，從而有虛開不實發票銷售額合計六百六
      十四萬四千二百六十三元，幫助他人逃漏稅情事，足見時
      代菁英公司確係於被告、證人丙○○、丁○○將公司轉讓
      予共同被告甲○○經營後，始發生涉嫌虛設公司虛開鉅額
      不實發票，幫助他人逃漏營業稅之情事，益證被告所辯上
      情，確屬信而有徵，自難徒憑被告仍為時代菁英公司登記
      負責人，遽認被告有虛開鉅額不實發票，幫助他人逃漏營
      業稅之行為。
（五）綜上所述，本件依檢察官所提出之證據，並無法使本院確
      信被告確有公訴人所指上開幫助他人逃漏稅捐、填載不實
      會計憑證之犯行，而有合理之懷疑。此外，復查無其他積
      極證據足資證明被告確有公訴意旨所指違反商業會計法等
      犯行，揆諸首揭說明，依法應為被告無罪之諭知。
據上論斷，應依刑事訴訟法第四百五十二條、第三百零一條第一
項前段，判決如主文。
本案經檢察官黃兆揚到庭執行職務
中    華    民    國    98    年    6     月    30    日
                  臺灣臺北地方法院刑事第六庭
                      審判長法  官  張永宏
                            法  官  林晏如
                            法  官  雷淑雯
以上正本證明與原本無異。
如不服本判決，應於判決送達後十日內，向本院提出上訴狀。（
應抄附繕本）。
                            書記官  胡詩唯
中    華    民    國    98    年    6     月    30    日
附表：
┌──┬────────┬──┬─────┬─────┬─────┐
│編號│ 買 受 人 公 司 │開立│發  票  字│  銷售額  │  稅  額  │
│    │ 、 商 號 名 稱 │日期│軌  號  碼│（新臺幣）│（新臺幣）│
├──┼────────┼──┼─────┼─────┼─────┤
│ 1  │法樂奇整合行銷有│9212│WW00000000│    85,714│     4,286│
│    │限公司          │    │          │          │          │
├──┼────────┼──┼─────┼─────┼─────┤
│ 2  │法樂奇整合行銷有│9302│XW00000000│   200,000│    10,000│
│    │限公司          │    │          │          │          │
├──┼────────┼──┼─────┼─────┼─────┤
│ 3  │豐禾國際傳媒股份│9212│WW00000000│    14,286│       714│
│    │有限公司        │    │          │          │          │
├──┼────────┼──┼─────┼─────┼─────┤
│ 4  │西戈馬廣告事業有│9302│XW00000000│     8,000│       400│
│    │限公司          │    │          │          │          │
├──┼────────┼──┼─────┼─────┼─────┤
│ 5  │聯旭國際股份有限│9302│XW00000000│   164,000│     8,200│
│    │公司            │    │          │          │          │
├──┼────────┼──┼─────┼─────┼─────┤
│ 6  │全威影視製作股份│9302│XW00000000│ 1,160,000│    58,000│
│    │有限公司        │    │          │          │          │
├──┼────────┼──┼─────┼─────┼─────┤
│ 7  │艾迪昇傳播事業有│9302│XW00000000│    75,000│     3,750│
│    │限公司          │    │          │          │          │
├──┼────────┼──┼─────┼─────┼─────┤
│ 8  │富傑傳播有限公司│9302│XW00000000│    50,000│     2,500│
│    │                │    │          │          │          │
├──┼────────┼──┼─────┼─────┼─────┤
│ 9  │神駿國際行銷股份│9212│WW00000000│   280,000│    14,000│
│    │有限公司        │    │          │          │          │
├──┼────────┼──┼─────┼─────┼─────┤
│ 10 │神駿國際行銷股份│9302│XW00000000│ 1,426,000│    71,300│
│    │有限公司        │    │          │          │          │
├──┼────────┼──┼─────┼─────┼─────┤
│ 11 │神駿國際行銷股份│9302│XW00000000│ 1,120,000│    56,000│
│    │有限公司        │    │          │          │          │
├──┼────────┼──┼─────┼─────┼─────┤
│ 12 │聯發全球行銷股份│9212│WW00000000│    27,930│     1,397│
│    │有限公司        │    │          │          │          │
├──┼────────┼──┼─────┼─────┼─────┤
│ 13 │聯發全球行銷股份│9302│XW00000000│ 2,546,000│   127,300│
│    │有限公司        │    │          │          │          │
├──┼────────┼──┼─────┼─────┼─────┤
│ 14 │華豫寧股份有限公│9212│WW00000000│   112,000│     5,600│
│    │司              │    │          │          │          │
├──┼────────┼──┼─────┼─────┼─────┤
│ 15 │華豫寧股份有限公│9212│WW00000000│   112,000│     5,600│
│    │司              │    │          │          │          │
├──┼────────┼──┼─────┼─────┼─────┤
│ 16 │華豫寧股份有限公│9212│WW00000000│    56,000│     2,800│
│    │司              │    │          │          │          │
├──┼────────┼──┼─────┼─────┼─────┤
│ 17 │品高企業股份有限│9212│WW00000000│   980,000│    49,000│
│    │公司            │    │          │          │          │
├──┼────────┼──┼─────┼─────┼─────┤
│ 18 │裕榮食品股份有限│9212│WW00000000│    33,333│     1,667│
│    │公司            │    │          │          │          │
└──┴────────┴──┴─────┴─────┴─────┘


司法院資訊處製作；財團法人民間司法改革基金會備份。
